臺灣彰化地方法院刑事判決　　　　　　 100年度訴字第1366號
公　訴　人　臺灣彰化地方法院檢察署檢察官
被　　　告　陳書逸
上列被告因違反毒品危害防制條例案件，經檢察官提起公訴（10
0 年度毒偵字第1456號），被告於準備程序進行中就被訴事實為
有罪之陳述，經合議庭裁定改行簡式審判程序，本院判決如下：
    主  文
陳書逸施用第一級毒品，累犯，處有期徒刑柒月，扣案之海洛因
殘渣袋壹個沒收銷燬之；又施用第二級毒品，累犯，處有期徒刑
肆月，扣案之甲基安非他命貳包（合計驗餘淨重壹點壹捌捌陸公
克）均沒收銷燬之，扣案之甲基安非他命吸食器壹組（含玻璃球
及濾嘴各壹個）、塑膠鏟管壹支、電子磅秤壹個均沒收。應執行
有期徒刑玖月，扣案之海洛因殘渣袋壹個、甲基安非他命貳包（
合計驗餘淨重壹點壹捌捌陸公克）均沒收銷燬之，扣案之甲基安
非他命吸食器壹組（含玻璃球及濾嘴各壹個）、塑膠鏟管壹支、
電子磅秤壹個均沒收。
    犯罪事實
一、陳書逸前於民國98年間，因施用毒品案件，經本院以98年度
    毒聲字第460 號裁定送觀察、勒戒後，認無繼續施用毒品之
    傾向，由臺灣彰化地方法院檢察署檢察官以99年度毒偵字第
    289、547、618號及99年度毒偵緝字第14 號為不起訴處分確
    定，於99年4月9日執行完畢釋放。復於99年間，因施用毒品
    案件，經本院以99年度簡字第1842號判處有期徒刑2 月確定
    ，於100年1月5 日易科罰金執行完畢。詎仍不知悔改，明知
    海洛因、甲基安非他命業經公告列為毒品危害防制條例第2
    條第2 項所列管之第一、二級毒品，不得非法持有、施用，
    竟基於施用第二級毒品甲基安非他命之犯意，於100年7月11
    日晚間11時許，在其友人崔世萍位於彰化縣大村鄉○○路15
    8號之8 207室之居處內，以將甲基安非他命晶體置於其所有
    之玻璃球加濾嘴所製成之吸食器上燒烤並吸食其霧化氣體之
    方式，施用第二級毒品甲基安非他命1 次；另基於施用第一
    級毒品海洛因之犯意，於上開施用第二級毒品甲基安非他命
    後幾分鐘內，在上開地點，以將海洛因粉末摻入香菸點燃吸
    食之方式，施用第一級毒品海洛因1次。嗣於同年7月12日上
    午9 時10分許，為警持本院核發之搜索票，在上開地點執行
    搜索勤務時查獲，當場扣得其所有施用剩餘之甲基安非他命
    2包（合計驗餘淨重1.1886 公克）、海洛因殘渣袋、供施用
    甲基安非他命所用之電子磅秤各1個、甲基安非他命吸食器1
    組（含玻璃球及濾嘴各1個）、塑膠鏟管1支，並經其同意採
    集其尿液送驗後，結果呈嗎啡、可待因、安非他命及甲基安
    非他命陽性反應，始查悉上情。
二、案經彰化縣警察局員林分局報請臺灣彰化地方法院檢察署檢
    察官偵查起訴。
    理  由
一、按除被告所犯為死刑、無期徒刑、最輕本刑為3 年以上有期
    徒刑之罪或高等法院管轄第1 審案件者外，於刑事訴訟法第
    273 條第1 項程序進行中，被告先就被訴事實為有罪之陳述
    時，審判長得告知被告簡式審判程序之旨，並聽取當事人、
    代理人、辯護人及輔佐人之意見後，裁定進行簡式審判程序
    ；除簡式審判程序及簡易程序案件外，第1 審應行合議審判
    ，刑事訴訟法第273 條之1 第1 項、第284 條之1 分別定有
    明文。本件被告陳書逸所犯係死刑、無期徒刑、最輕本刑為
    3 年以上有期徒刑或高等法院管轄第1 審案件以外之罪，並
    於本院行準備程序時就被訴事實為有罪之陳述，本院合議庭
    依前揭規定，經評議結果，裁定改由受命法官獨任行簡式審
    判程序，先予敘明。
二、上揭犯罪事實，業據被告陳書逸於警詢、偵查及本院審理時
    均坦承不諱，且其於100年7月12日為警查獲時所採集之尿液
    ，經送鑑驗結果分別呈可待因、嗎啡、安非他命及甲基安非
    他命陽性反應，上開結果分別有被告之彰化縣警察局員林分
    局委託檢驗尿液代號與真實姓名對照認證表、詮昕科技股份
    有限公司於100年7月28日所出具之濫用藥物尿液檢驗報告、
    各1紙等附卷可考，並有海洛因殘渣袋、電子磅秤各1個、甲
    基安非他命吸食器1組（含玻璃球及濾嘴各1個）、塑膠鏟管
    1支等扣案可佐。又扣案之透明晶體2包，經送請行政院衛生
    署草屯療養院鑑驗結果，認均含甲基安非他命成分（驗前淨
    重1.1912公克，驗餘淨重1.1886公克），此有該院100年8月
    2日草療鑑字第1000700229號鑑定書1紙存卷可參。足認被告
    本件被查獲施用毒品之自白與事實相符。綜上所述，本件被
    告前述之犯罪事證明確，犯行堪予認定。
三、按毒品危害防制條例就施用毒品者，僅限於「初犯」及「5
    年後再犯」二種情形，始應先經觀察、勒戒或強制戒治程序
    。查被告前於98年間，因施用毒品案件，經本院以98年度毒
    聲字第460 號裁定送觀察、勒戒後，認無繼續施用毒品之傾
    向，由臺灣彰化地方法院檢察署檢察官以99年度毒偵字第28
    9、547、618 號及99年度毒偵緝字第14號為不起訴處分確定
    ，於99年4月9日執行完畢釋放；復於前揭觀察勒戒執行完畢
    釋放5年內之99年間，再因施用毒品案件，經本院以99 年度
    簡字第1842號刑事判決判處有期徒刑2月確定，於100年1月5
    日易科罰金執行完畢等情，有臺灣高等法院被告前案紀錄表
    1份在卷可憑，是被告曾於觀察、勒戒執行完畢釋放後，5年
    內再犯毒品危害防制條例第10條之罪，並經法院判處罪刑確
    定，復為警查獲其本件施用第一、二級毒品犯行，依上開說
    明，自與前揭條例第20條第3項之規定僅得適用於「5年後再
    犯」之情形不符，本件公訴人逕行起訴，於法並無不合。
四、查海洛因、甲基安非他命為毒品危害防制條例第2 條第2 項
    所明定之第一、二級毒品。是核被告前揭所為，係犯同條例
    第10條第1 項之施用第一級毒品罪及同條例第2 項之施用第
    二級毒品罪。被告為供施用而持有各該級毒品，其持有之低
    度行為應各為施用之高度行為所吸收，均不另論持有毒品之
    罪。其所犯上開施用第一、二級毒品2 罪間，犯意各別，行
    為互殊，應予分論併罰。再查被告有上開犯罪事實欄所載之
    前科紀錄，而於100年1月5 日易科罰金執行完畢等情，有臺
    灣高等法院被告前案紀錄表1 份附卷可稽，其於受有期徒刑
    之宣告及執行完畢後，5年內故意再犯本件有期徒刑以上之2
    罪，均為累犯，應依刑法第47 條第1項之規定，分別加重其
    刑。爰審酌被告前有施用毒品之不良素行，歷經觀察、勒戒
    後，仍未能徹底戒絕毒品，顯見意志不堅，有失政府制定毒
    品危害防制條例之立法美意，本不宜寬貸，惟念其施用毒品
    乃自戕一己之身體健康，尚未害及他人，且犯後坦承犯行，
    暨其智識程度、生活狀況等一切情狀，分別量處如主文所示
    之刑，並定其應執行刑，以示懲儆，望其能因自省而戒除毒
    癮。又扣案之透明晶體2 包，均為第二級毒品甲基安非他命
    （合計驗餘淨重1.1886公克），已如前述，均應依毒品危害
    防制條例第18條第1 項前段之規定，沒收銷燬之如主文所示
    ；再盛裝上開扣案第二級毒品甲基安非他命之包裝袋2 個，
    雖經與其所盛裝之第二級毒品分別鑑析其重量，惟一般係以
    傾倒之方式，將包裝袋內之毒品倒出而與包裝袋分離而秤重
    ，必要時，輔以刮杓刮取袋內粉末，然無論依何種方式分離
    ，包裝袋內均有極微量之毒品殘留，業經法務部調查局93年
    3月19日調科壹字第09300113060號函釋在案，足認前揭包裝
    袋2 個，均內含極微量毒品殘留而無法析離，均應整體視為
    查獲之第二級毒品併予沒收銷燬之，乃屬當然，爰不於主文
    贅載；另扣案之含有海洛因之殘渣袋1 個，因其內毒品無法
    完全分離，已如前述，應依毒品危害防制條例第18條第1 項
    前段之規定，沒收銷燬之如主文所示。再扣案之甲基安非他
    命吸食器1組（含玻璃球及濾嘴各1個）、塑膠鏟管1 支、電
    子磅秤1 個，均為被告所有，並均係供本件施用第二級毒品
    甲基安非他命所用之工具，業據被告於本院審理時供承在卷
    ，爰依刑法第38條第1項第2款之規定，併予宣告沒收如主文
    所示。
據上論斷，應依刑事訴訟法第273 條之1 第1 項、第299 條第1
項前段，毒品危害防制條例第10條第1項、第2項、第18條第1項
前段，刑法第11條、第47條第1 項、第51條第5 款、第38條第1
項第2款，判決如主文。
本案經檢察官陳鼎文到庭執行職務。
中    華    民    國   100    年    12    月    2     日
                  刑事第六庭          法  官  陳彥志
以上正本證明與原本無異。
如不服本判決應於收受判決後10日內向本院提出上訴書狀，並應
敘述具體理由；其未敘述上訴理由者，應於上訴期間屆滿後20日
內向本院補提理由書（均須按他造當事人之人數附繕本）「切勿
逕送上級法院」。
附錄本案論罪科刑法條：
中    華    民    國   100    年    12    月    2     日
                                      書記官  林淑文
附錄本案論罪科刑法條全文：
毒品危害防制條例第10條
施用第一級毒品者，處 6 月以上 5 年以下有期徒刑。
施用第二級毒品者，處 3 年以下有期徒刑。